【裁判字號】    89,訴,2711
【裁判日期】    891222
【裁判案由】    違反臺灣地區與大陸地區人民關係條例等
【裁判全文】
臺灣高雄地方法院刑事判決                        八十九年度訴字第二七一一號
    公  訴  人  臺灣高雄地方法院檢察署檢察官
    被      告  甲○○
右列被告因違反台灣地區與大陸地區人民關係條例等案件，經檢察官提起公訴（八十
九年度偵字第一七六○一、二四二七二號），本院判決如左：
    主  文
甲○○共同違反不得使大陸地區人民非法進入台灣地區之規定，處有期徒刑肆月，緩
刑貳年。
    事  實
一、甲○○明知大陸地區人民未經許可，不得以非法方法入境台灣地區，竟於民國八
    十八年七月間，因不詳姓名年籍綽號「擁仔」之人慫恿允諾給付其新台幣（下同
    ）十萬元「人頭費」做為假結婚之代價，甲○○即與乙○○（俟到案後另為審結
    ）及該不詳姓名年籍綽號「擁仔」之人，共同基於以「假結婚真引進」方式使乙
    ○○非法進入台灣、及使公務員將不實事項登載於職務上所掌公文書之犯意聯絡
    ，於八十八年九月七日，前往大陸地區福建省福州市，並與大陸地區男子乙○○
    共同至大陸地區福建省福州市公證處辦理結婚之相關手續，於手續完備取得相關
    文件後，再由「擁仔」持大陸地區男子乙○○之身分證、結婚證明書等相關文件
    ，至「財團法人海峽交流基金會」（下稱海基會）辦理認證手續。而甲○○明知
    其與乙○○間之婚姻欠缺結婚真意為無效之婚姻，竟仍持在大陸地區福建省福州
    市公證處製作之結婚證書及經海基會之認證書等文件，於同年十月二十八日至高
    雄市鹽埕戶政事務所，申請辦理結婚之戶籍登記，致使該戶政事務所不知情之公
    務員陷於錯誤，將上開不實結婚事項登載於職務上所掌之戶籍登記簿，足生損害
    於戶政機關對結婚登記及戶籍資料管理之正確性。再由甲○○基於同一目的，持
    據上開記載不實之戶籍登記簿所制作之戶籍謄本，及填具之大陸地區人民進入台
    灣地區旅行證申請書、保證書、委託書等相關文件，向內政部警政署入出境管理
    局（下稱入出境管理局）申請配偶來台探視，經入出境管理局核准入境，並發給
    乙○○入境許可證。嗣大陸地區男子乙○○接獲核准來台探親之文件後，於八十
    九年一月七日入境，由「擁仔」人蛇前往機場接機，將大陸地區男子乙○○帶往
    高雄市○○○路派出所辦理暫住人口登記，以此種非法手段使大陸地區人民乙○
    ○進入台灣地區後，乙○○即於同年一月十二日前往高雄縣鳳山市○○○路一七
    七六巷六號「尤木企業股份有限公司」非法打工賺錢，從事與來台目的不符之活
    動或工作。嗣於同年二月十九日因乙○○於上址為警查獲有非法工作情形，始循
    線得知上情。
二、案經高雄市政府警察局鹽埕分局報請台灣高雄地方法院檢察署檢察官偵查起訴。
    理  由
一、右揭事實，業據被告甲○○於警訊、偵查及本院審理中均坦承不諱，核與同案被
    告即大陸地區男子乙○○於警訊中之證述情節大致相符，並有高雄市鹽埕戶政事
    務所八十九年十二月一日高市鹽戶字字第三四二五號函檢附被告之戶籍謄本、大
    陸地區結婚證明書、海基會證明書等件影本，及大陸地區人民進入臺灣地區旅行
    證申請書、保證書、委託書等件影本附卷可稽。從而，本件事證明確，被告犯行
    洵堪認定。
二、按戶籍登記簿為戶政機關之公務員職務上所掌之公文書，該管公務員對於戶籍登
    記申請事項並無實質審查之權，被告無結婚之真意，竟持上開結婚公證書，證明
    書等文件申辦結婚登記，使該管公務員將此不實事項登載於戶籍登記簿，並持據
    上開記載不實之戶籍登記簿所制作之戶籍謄本，向內政部警政署入出境管理局申
    請大陸地區人民以探親名義進入台灣地區。核被告甲○○所為，係違反台灣地區
    與大陸地區人民關係條例第十五條第一項規定，而犯有同法第七十九條第一項之
    非法使大陸地區人民進入台灣地區罪，及刑法第二百十六條、第二百十四條之行
    使公務員登載不實罪。其使公務員登載不實之低度行為，為行使之高度行為吸收
    ，不另論罪。被告與乙○○及不詳姓名年籍綽號「擁仔」之人就上揭犯行，有犯
    意聯絡及行為分擔，皆為共同正犯。被告所犯上開二罪間，有方法結果之牽連關
    係，應從一重之違反台灣地區與大陸地區人民關係條例第七十九條第一項處斷。
    至於被告前述持不實登載之戶籍證件，向入出境管理局申請乙○○入境手續時，
    雖該管公務員不知有偽而在經辦之旅行證申請書上記載甲○○與乙○○結婚之不
    實事項，然查就乙○○是否確為被告配偶及能否入境台灣地區，該入出境管理局
    經辦公務員尚須實質之審查，以判斷真偽與否，此部分即不成立刑法第二百十四
    條使公務員登載不實罪，併此說明。爰審酌被告貪圖人頭費報酬而觸法，使大陸
    地區人民非法進入台灣地區之行為，有足以妨害台灣地區安全之虞，惟因輕信他
    人勸誘犯罪之謊言，誤蹈法網，被告之品行，犯罪之動機、目的、手段，及犯後
    坦認犯行等一切情況，量處如主文所示之刑，以資懲儆。又被告未曾受有期徒刑
    以上刑之宣告，有台灣高等法院被告全國前案紀錄表可查，因一時失慮，偶罹刑
    典，經此偵審程序及刑之宣告，應知警惕，而無再犯之虞，且被告有正當職業，
    有在職證明書乙紙可參，並其父患有糖尿病、高血壓等疾病、及其母患有膽囊炎
    ，需其照料，有戶籍謄本及診斷證明書二紙在卷可憑，本院認前開所宣告之刑，
    以暫不執行為適當，並宣告緩刑二年，以啟自新。
據上論斷，應依刑事訴訟法第二百九十九條第一項前段、台灣地區與大陸地區人民關
係條例第十五條第一項、第七十九條第一項，刑法第十一條前段、第二十八條、第二
百十六條、第二百十四條、第五十五條、第七十四條第一款，罰金罰鍰提高標準條例
第一條前段，判決如主文。
本案經檢察官陳正達到庭執行職務。
中      華      民      國      八十九    年    十二    月    二十二    日
                                  臺灣高雄地方法院刑事第六庭
                                      法  官  洪榮家
右正本證明與原本無異。
如不服本判決，應於判決送達後十日內，向本院提出上訴狀。
                                      書記官  曾定家
中      華      民      國      八十九    年    十二    月    二十二    日
附錄本案論罪科刑法條全文：
刑法第二百十四條
  明知為不實之事項，而使公務員登載於職務上所掌之公文書，足以生損害於公眾或
  他人者，處三年以下有期徒刑、拘役或五百元以下罰金。
刑法第二百十六條：
  行使第二百十條至第二百十五條之文書者，依偽造、變造文書或登載不實事項或使
  載不實事項之規定處斷。
臺灣地區與大陸地區人民關係條例第十五條第一款：
  左列行為不得為之：
  一、使大陸地區人民非法進入臺灣地區。
臺灣地區與大陸地區人民關係條例第七十九條第一項：
  違反第十五條第一款規定者，處五年以下有期徒刑、拘役或科或併科新臺幣五十萬
  元以下罰金。
  以犯前項之罪為常業者，處一年以上七年以下有期徒刑，得併科新臺幣一百萬元以


司法院資訊處製作；財團法人民間司法改革基金會備份。
